【裁判字號】    97,訴,94
【裁判日期】    970522
【裁判案由】    偽證
【裁判全文】
臺灣臺東地方法院刑事判決                97年度訴字第94號
公  訴  人  臺灣臺東地方法院檢察署檢察官
被      告  甲○○
                    在臺灣臺東看守所附設勒戒所執行中）
上列被告因偽證案件，經檢察官提起公訴（97年度偵字第 526號
），本院行簡式審判程序，判決如下：
    主  文
甲○○證人，於檢察官偵查時，於案情有重要關係之事項，供前
具結，而為虛偽陳述，處有期徒刑參月。
    事  實
一、甲○○前因竊盜、偽造文書、公共危險、傷害及違反毒品危
    害防制條例等案件，先後經臺灣板橋地方法院及臺灣臺北地
    方法院以89年度易字第2442號、同年度訴字第1142號、同年
    度交訴字第131號及90年度易字第96號案件，判處有期徒刑4
    年6月、4月、10月、3月、6月確定，嗣經臺灣臺北地方法院
    以91年度聲字第678號裁定應執行有期徒刑5年10月確定，而
    於民國96年 4月19日因縮短刑期假釋出監，併付保護管束至
    97年8月3日執行期滿（尚不構成累犯），猶不知悔改，明知
    丙○○並未與其共同為如附表所示之竊盜犯行，僅因其與丙
    ○○間有債務糾紛，竟基於偽證之犯意，於96年9月2日下午
    5 時54分許至同日下午6時9分許之間，在臺灣板橋地方法院
    檢察署第 101偵查庭內，由該署內勤檢察官於偵查時，就丙
    ○○有無涉及上開竊盜犯行之重要關係事項，以證人身分訊
    問甲○○，經諭知具結義務及偽證處罰，並依法告知其恐因
    陳述致自己或與其有刑事訴訟法第180條第1項關係之人受刑
    事追訴或處罰，得拒絕證言後命其具結，嗣甲○○於檢察官
    訊問時，均放棄其拒絕證言權，而虛偽供證：「（檢察官問
    ：於96年8月1日下午5時30分，在臺北市松山區○○○路○段
    100巷7弄41號 4樓，你有無與丙○○侵入行竊？）丙○○動
    手，我把風，丙○○用破壞工具破壞門鎖，我在外面等他，
    他將財物變賣之後，他拿 2本護照叫我拿去丟掉，被警察在
    車上扣到，我分到1,000元」、「（檢察官問：於96年8月16
    日下午2時許，在中和新生街39巷13號5樓，你有無侵入行竊
    ？）我都是在把風，是丙○○進去偷的，有偷到翻譯機，我
    分到翻譯機 1臺，他也是破壞門鎖，用被查獲的工具」、「
    （檢察官問：於96年8月21日晚上9時30分許，在臺北市○○
    街11號 4樓，你有無侵入行竊？）我跟丙○○一起共犯，丙
    ○○進去，我固定把風，他是用破壞門窗進去，用破壞剪破
    壞的，他拿5,000元給我，還有1個空的包包及皮夾給我，翻
    譯機有被警方查到，警方有查到包包、皮夾、證件，丙○○
    丟給我要我丟掉」、「（檢察官問：於96年8月31日晚上8時
    30分許，在土城市○○路29巷23號 6樓，你有無侵入行竊？
    ）丙○○用老虎鉗硬轉開門鎖，我在外面把風，我在樓下看
    有沒有人上來，有人上來再告訴他，偷了 1臺筆記型電腦，
    有被警方扣到，還沒有變賣出去，還沒分到」等不實事項，
    而對於丙○○有無共同參與其如附表所示竊盜犯行之重要事
    項，故為虛偽之陳述，足以影響於上揭案件偵查之結果。嗣
    於96年9月17日，在該署96年度偵字第20014號竊盜案件偵查
    中，經承辦檢察官訊問後，甲○○旋供承丙○○並未涉及前
    揭竊盜案件，而自白上開偽證之犯行。
二、案經臺灣板橋地方法院檢察署檢察官自動檢舉呈請臺灣高等
    法院檢察署檢察長令轉臺灣臺東地方法院檢察署檢察官偵查
    起訴。
    理  由
一、本案被告甲○○所犯係死刑、無期徒刑、最輕本刑為 3年以
    上有期徒刑以外之罪，亦非高等法院管轄之第一審案件，而
    被告於本院行準備程序中就被訴事實為有罪之陳述，經告知
    簡式審判程序之旨，並聽取公訴人及被告意見後，本院合議
    庭依刑事訴訟法第 273條之1第1項規定，裁定由受命法官獨
    任進行簡式審判程序，合先敘明。
二、上揭犯罪事實，業據被告甲○○於本院審理中坦白承認，核
    與共同被告丙○○於警詢及臺灣板橋地方法院檢察署檢察官
    偵訊時所供證之情節大致相符，並有臺灣板橋地方法院檢察
    署96年9月2日96年度內勤案之訊問筆錄及證人結文、該署檢
    察官96年度偵字第 20014號不起訴處分書、丙○○所申辦使
    用之行動電話號碼0000000000號自96年8月1日起至同年9月1
    日止之雙向通聯與基地臺位置等記錄、臺北市政府警察局松
    山分局與信義分局之現場勘察報告、臺北縣政府警察局土城
    分局證物清單、臺灣板橋地方法院96年度易字第3092號刑事
    判決各 1份等件附卷可稽，足認被告自白與事實相符，本案
    事證明確，被告犯行洵堪認定，應予依法論科。
三、論罪與量刑：
  (一)按檢察官因告訴、告發、自首或其他情事知有犯罪嫌疑者，
    應即開始偵查，刑事訴訟法第228條第1項定有明文，是檢察
    官偵查犯罪，乃係其主觀上依一般刑事犯罪偵查經驗判斷即
    可知有犯罪嫌疑而開始，並不以客觀事實是否存在為必要，
    亦非必以傳訊被告為偵查活動之發軔，此觀同法第228條第3
    項規定自明。查被告甲○○於96年9月2日警詢時，供稱丙○
    ○有共同參與上揭竊盜犯行，經臺北縣政府警察局中和分局
    調查後，乃於同日將被告與丙○○列為前開竊盜案件之犯罪
    嫌疑人，並報告臺灣板橋地方法院檢察署檢察官，促使該署
    內勤檢察官主觀上知丙○○有犯罪嫌疑，因而將被告轉以證
    人身分訊問，並依法告知其拒絕證言權及命其具結後，對於
    丙○○有無共同參與上開竊盜案件之重要事項進行調查，並
    於同年月6日將甲○○、丙○○共同列為該署96年度偵字第2
    0014號竊盜案件之被告等情，業據本院核閱臺灣板橋地方法
    院檢察署96年度偵字第 20014號偵查卷宗無訛，是檢察官於
    96年9月2日內勤中，就丙○○所涉竊盜案件部分，對被告甲
    ○○所為之證人訊問，自屬刑事訴訟法第228條第1項所稱之
    開始偵查。又按刑法上之偽證罪，為形式犯，不以結果之發
    生為要件，證人於供前或供後具結，而就案情有重要關係之
    事項，故為虛偽陳述，其犯罪即成立，而該罪所謂於案情有
    重要關係之事項，係指該事項之有無，足以影響於裁判之結
    果者而言，至於其虛偽陳述，法院已否採為裁判或檢察官據
    為處分之基礎，或有無採為基礎之可能，皆於偽證罪之成立
    要無影響（最高法院71年臺上字第8127號判例意旨參照）。
    查被告於臺灣板橋地方法院檢察署檢察官前開案件偵查中，
    以證人身分所為之結證既非屬實，雖最終未為該案承辦檢察
    官所採信，然依前揭說明，尚與偽證罪責之成立不生影響。
  (二)核被告於檢察官前揭案件偵查時，以證人身分供前具結，故
    為虛偽不實之陳述，係犯刑法第 168條之偽證罪。又同時對
    數人偽證或虛偽陳述之內容為複數，因偽證罪所侵害之法益
    係國家審判權，自僅構成一個偽證罪，尚難認係一行為而觸
    犯數罪名，最高法院31年上字第1807號判例亦同斯旨。是以
    ，被告所為如上開事實欄所載之虛偽陳述內容雖屬複數，然
    其侵害國家審判權之法益仍屬單一，應僅成立一罪。再按刑
    法第 172條之規定，並不專在獎勵犯罪人之悛悔，而要在引
    起偵查或審判機關之易於發見真實，以免被偽證人終於受刑
    事追訴與處罰，故不論該被告之自白在審判前或審判中，自
    動或被動，簡單或詳細，一次或二次以上，並其自白後有無
    翻異，苟其自白在所偽證之案件裁判確定以前，即應依該條
    減免其刑，最高法院31年上字第 345號判例意旨參照。查被
    告於檢察官偵查中即於96年 9月17日訊問時，業已自白其上
    開偽證犯行，經檢察官偵查後，亦認被告於同年月 2日所為
    之結證真實性尚有可疑，復查無其他積極證據足認共同被告
    丙○○涉有前揭竊盜犯行，因而於同年10月 9日以犯罪嫌疑
    不足為由，對共同被告丙○○為不起訴處分，此有臺灣板橋
    地方法院檢察署96年 9月17日訊問筆錄及該署檢察官96年度
    偵字第20014號不起訴處分書各1份在卷可憑，是被告既於前
    揭竊盜案件偵查中即自白其偽證犯行，業已足以使偵查機關
    易於發見真實，並使被偽證人丙○○終未受刑事追訴及審判
    ，參諸上開說明，被告仍屬於其所偽證之案件裁判確定前自
    白，自應適用刑法第172條之規定減輕其刑。
  (三)爰審酌被告有如事實欄所載之論罪科刑情形，有卷附臺灣高
    等法院被告前案紀錄表 1份可參，素行尚非良善，又藐視證
    人到庭作證應據實陳述之義務，以證人身分作證時，僅因其
    與被偽證人間有債務糾紛，竟恣意虛捏情詞，就案情重要事
    項為虛偽證言，動機不良，並有使司法機關為無益之調查，
    甚至陷於錯誤之危險，對司法權之正確行使已生相當之妨害
    ，惟念及其於所偽證之案件偵查中及時坦承犯行，妨礙司法
    機關調查之情狀尚非重大，且犯後態度尚可，兼衡酌其犯罪
    之目的、手段、生活狀況、智識程度等一切情狀，量處如主
    文所示之刑。
據上論斷，應依刑事訴訟法第273條之1第1項、第299條第1項前
段，刑法第168條、第172條，判決如主文。
本案經檢察官乙○到庭執行職務
中    華    民    國    97    年    5     月    22    日
                  刑事第四庭  法  官  劉正偉
以上正本證明與原本無異。
如不服本判決應於收受本判決後10日內向本院提出上訴書狀；上
訴書狀應敘述具體理由。未敘述上訴理由者，應於上訴期間屆滿
後20日內向本院補提理由書狀（均須按他造當事人之人數附繕本
）。「切勿逕送上級法院」。
告訴人或被害人對於本判決如有不服，請書具不服之理由狀，請
求檢察官上訴者，其上訴期間之計算係以檢察官收受判決正本之
日期為準。
                              書記官  王希文
中    華    民    國    97    年    5     月    22    日
附表：
┌──┬───┬────┬─────┬────────┬─────────┐
│編號│被害人│犯罪時間│   地點   │   竊盜方法     │   竊得財物       │
├──┼───┼────┼─────┼────────┼─────────┤
│ 一 │陳佩儀│96年8月1│臺北市松山│攜帶老虎鉗、T型 │護照 2本（陳佩儀、│
│    │等人  │日下午5 │區○○○路│扳手、六角扳手、│陳淑芬）、臺胞證1 │
│    │      │時30分許│1段100巷7 │扳手各1支及其所 │本（陳淑芬）、金項│
│    │      │前之某時│弄41號4樓 │有自製鐵條1支等 │鍊1條、戒指1枚、筆│
│    │      │        │          │兇器毀壞大門門鎖│記型電腦及數位相機│
│    │      │        │          │之安全設備，侵入│各1臺、手錶1只、人│
│    │      │        │          │住宅竊取財物。  │民幣、項鍊、耳環、│
│    │      │        │          │                │胸針、存摺與印章等│
├──┼───┼────┼─────┼────────┼─────────┤
│ 二 │蔣妙蓉│96年8月1│臺北縣中和│攜帶前揭兇器毀壞│現金新臺幣（下同）│
│    │      │6日下午2│市○○街39│大門門鎖之安全設│約6,000元、化妝品 │
│    │      │時許前之│巷13號5樓 │備，侵入住宅竊取│及電子翻譯機1臺。 │
│    │      │某時    │          │財物。          │                  │
├──┼───┼────┼─────┼────────┼─────────┤
│ 三 │程立峰│96年8月2│臺北市信義│與黃威霖共同攜帶│名牌包12只、手錶8 │
│    │等人  │1日晚間9│區○○街11│前揭兇器毀越鐵窗│只、黃金飾品、鑽石│
│    │      │時許前之│號4樓     │之安全設備，侵入│項鍊及戒指（總價值│
│    │      │某時    │          │住宅竊取財物。  │約1百萬元）、護照2│
│    │      │        │          │                │本（程立峰及沈子倩│
│    │      │        │          │                │）、美國護照及香港│
│    │      │        │          │                │護照各1本、臺胞證2│
│    │      │        │          │                │本。              │
├──┼───┼────┼─────┼────────┼─────────┤
│ 四 │袁聖宗│96年8月3│臺北縣土城│攜帶前開T型扳手 │筆記型電腦1臺、隨 │
│    │      │1日晚間6│市○○路29│1支毀壞大門門鎖 │身碟1個、存摺2本及│
│    │      │時30分許│巷23號6樓 │之安全設備，侵入│鑰匙4支。         │
│    │      │前之某時│          │住宅竊取財物。  │                  │
└──┴───┴────┴─────┴────────┴─────────┘
附錄論罪科刑法條全文：
中華民國刑法第168條：
於執行審判職務之公署審判時或於檢察官偵查時，證人、鑑定人
、通譯於案情有重要關係之事項，供前或供後具結，而為虛偽陳
述者，處7年以下有期徒刑。


司法院資訊處製作；財團法人民間司法改革基金會備份。
